【裁判字號】    89,交訴,59
【裁判日期】    891120
【裁判案由】    肇事遺棄罪等
【裁判全文】
臺灣桃園地方法院刑事判決                          八十九年度交訴字第五九號
    公  訴  人  臺灣桃園地方法院檢察署檢察官
    被      告  戊○○
右列被告因肇事逃逸等案件，經檢察官提起公訴（八十九年度偵字第四三００號），
本院判決如左：
        主  文
戊○○無罪。
        理  由
一、公訴意旨略以：被告戊○○於民國八十八年七月十日晚上七時四十分許，駕駛車
    牌號碼ＣＡ─一八八五號自小客車，沿桃園縣八德市○○路往成功街方向行駛，
    途經茄苳路六五七號前時，理應注意車輛行駛時，駕駛人應注意車前狀況，隨時
    採取必要之安全措施，而依當時情形，又無不能注意之情事，竟疏於注意，至擦
    撞及右前方路旁之兒童乙○○使乙○○倒地後，受有左股骨折之傷害，而戊○○
    於明知已肇事仍為逃逸避責，嗣因路人記下車號而循線查獲，因認被告涉犯刑法
    第二百八十四條第一項之過失傷害罪嫌、第一百八十五條之四駕駛動力交通工具
    致人受傷而逃逸罪嫌云云。
二、按犯罪事實應依證據認定之，無證據不得推定其犯罪事實，刑事訴訟法第一百五
    十四條定有明文。又刑事訴訟制度受「倘有懷疑，則從被告之利益為解釋」、「
    被告應被推定為無罪」之原則所支配，故得為訴訟上證明者，無論為直接或間接
    證據，須客觀上於一般人均不致有所懷疑，而達於確信之程度，始可據為有罪之
    認定，倘其證明尚未達於確信之程度，而有合理可疑存在時，即難據以為被告之
    不利認定，換言之，在法律判斷上，即不能為被告有罪之認定。
三、經核公訴人認定被告右開犯行，無非係以右揭事實，業據被害人之父丙○○指訴
    歷歷，並有目擊證人己○○證述稽詳，及診斷證明書一份在卷足憑云云，為其主
    要論據。訊據被告則堅決否認有何過失傷害、肇事遺棄犯行，辯稱：伊當時在中
    壢市幸福市場賣魚，並未經過肇事地點等語。經查：
    （一）本件車禍發生時，被告戊○○應在幸福市場賣魚，業據證人即在同一市場
          營業之朱瑞村、林建平證述：「被告平時在下午三點多到七、八點賣」、
          「在幸福新村市場賣雞，跟被告距離四、五個攤位，被告都在三、四點左
          右到八點多賣，除了農曆初三、十七外有休息，其他時間都沒有休息」、
  「幾乎每天都有去，那天我不記得了，被告也是幾乎每天都有去」等語。
          （見本院八十九年七月三十一日審理筆錄）。準此，被告是否確於前揭時
          、地經過肇事地點已有可疑。
    （二）又證人即本案承辦警員甲○○到庭證稱：「（如何查獲被告的？）當時被
          害人父親跟我說的，他有拿一張紙條上抄有被告汽車車牌號碼，我是事後
          過了幾個月巡邏經過崁頂發現這部車輛，因為被害人說有人追他追到崁頂
          不見了，我看到這部車，我就下車去住處詢問，住處的小孩自己說這部車
          是他在使用」、「當時丁○○說他每天開這部車去桃園上班，我問他行經
          路線，我研判他應會經過這條路線，他在桃園經國路上班」等語（見本院
          八十九年八月二十八日審理筆錄）。另訊之被告戊○○於同一庭期中，先
          稱其兒子丁○○不會開車，嗣稱「正在學車」，惟經本院當庭勘驗丁○○
          之汽車駕照，係於八十八年四月九日發照，渠並稱係擔任汽車修護工作（
          見本院八十九年十一月六日審理筆錄），則被告所稱該車僅由伊一人使用
          ，其兒子不曾使用或不會駕駛云云，顯有疑義。
    （三）復查，證人己○○固於警偵訊及本院審理中迭次證述目擊經過：「我跟他
          車後；距離約三、四台車距離，看到他撞到小孩之後，停一下就跑掉了，
          我追他約追了兩公里就追到了，他的車是白色的，比較好認」、「（有無
          記下車牌？）有，我在車上用紙筆抄下來，就交給被害人家屬」等語稽詳
          （見偵查卷第十一頁、二十三頁、本院八十九年六月二十六日審理筆錄）
          ，核與被害人之父丙○○及證人甲○○所證稱：依該紙條所載車牌號碼查
          出肇事車主等情均相符合。然綜觀上開證人所述，除可確定肇事車輛外，
          並無法明確指出當時之駕駛人為何人，公訴人僅以被告為該汽車登記車主
          ，即予推論渠為肇事人，恐嫌速斷。
    綜上，並無積極證據足資確認被告於本件車禍發生時，確曾駕駛該車行經肇事地
    點。認定被告犯罪之證據，尚未達客觀上於一般人均不致有所懷疑，而達於確信
    之程度，而仍有合理可疑存在，尚難據以為被告之不利認定，換言之，在法律判
    斷上，即不能為被告有罪之認定。此外，亦查無其他證據可資證明被告有何右開
    犯行，被告犯罪自尚屬不能證明，衡諸首開法條及判例要旨，自應依法諭知無罪
    之判決。
四、至於被告之子丁○○是否涉有上開犯行，允移由檢察官另行偵辦。
據上論斷，應依刑事訴訟法第三百零一條第一項，判決如主文。
本案經檢察官魏雯祈到庭執行職務。
中      華      民      國    八十九    年     十一     月     二十     日
                                臺灣桃園地方法院刑事第一庭
                                           法  官   陳  永  來
右正本證明與原本無異。
如不服本判決，應於判決送達後十日內向本院提出上訴狀( 應附繕本 )，上訴於
臺灣高等法院。
                                           書記官   洪  明  媚
中        華        民        國   八十九   年   十一   月    二十    日


司法院資訊處製作；財團法人民間司法改革基金會備份。
